# Bazı Önemli Komutlar

Kodlama sırasında sıklıkla kullanılan `sort()`, `rank()` ve `order()` fonksiyonları birbirine karıştırılmaktadır. Temel hedef her bir komutta sıralama olsa da kullanım amaçları ve çıktıları farklıdır.

## Sort

Bir vektörü elemanlarının artan veya azalan sırasına göre sıralamak, sıklıkla ihtiyaç duyulan işlevlerden biridir. Bu amaçla kullanılan fonksiyon `sort()` olmakla birlikte `decreasing` seçimine bağlı olarak artan veya azalan şekilde sıralama yapmak mümkündür.

```{r}
x<-c(4,8,2,5,1)
sort(x, decreasing=T)
```

## Rank

Rank, sıralanan vektördeki değerin konumuna referans verir ve orijinal sıra ile aynıdır. Temelde küçükten büyüğe sıralama hedeflidir, eksi işareti ile büyükten küçüğe sıralama şekline geçilebilir.

```{r}
rank(x)   # küçükten büyüğe
rank(-x)  # büyükten küçüğe
```


## Order

Order, orijinal değerin konumunu belirler ve sıralar. Temelde küçükten büyüğe sıralama hedeflidir, eksi işareti ile büyükten küçüğe sıralama şekline geçilebilir. Özellikle indeksleme işlemi için kullanışlı bir fonksiyodur.

```{r}
order(x)    # küçükten büyüğe
order(-x)   # büyükten küçüğe
```

