# Kontrol Yapıları

## if-else 

**if** acıkırsan, yemek ye.

**if** alarm çalarsa, uyan.

```{r}
x=11
if(x>10){
  print("x, 10 dan buyuktur")
}
```

<br>

```{r}
puan=49
if(puan<50){print("daha fazla calis!")}
```

<br>

```{r}
z=10
if(z==10){t<-z+3
print(t)}
```

<br>

---------

**if** trafik lambası yeşil yanarsa harekete geç **else** dur.

**if** kahve bardağın dolu ise iç **else** bardağı doldur.

<br>

```{r}
x<-15
if(x<10){print("x 10 dan kucuktur")
}else {print("x 10 a esit veya buyuktur")}
```

<br>

```{r}
puan=90
  if(puan<70){print("daha fazla calis")
    }else{print("iyi gidiyorsun")}
```

<br>

---------

**if** hava cok sıcak ise; tshirt giy **else if** sıcak ve yagmurlu ise; tshirt ve ceket giy,
**else if** soguk ise; kazak giy **else** evde kal.

```{r}
puan=82
  if(puan<50){print("daha fazla calis!")
  } else if(puan>=50 & puan<80){print("iyi gidiyorsun")
      }else{print("tebrikler!")}
```

<br>

--------

Alternatif olarak `ifelse()` fonksiyonundan da faydalanılabilir.

<br>

```{r}
puan=90
ifelse(puan<70, "daha fazla calis","iyi gidiyorsun")
```

<br>

```{r}
h=8
ifelse(h!=3,sqrt(h),h^2)
```


## loops

Döngü (loop) başlığı altında veri analizinde sıklıkla ihtiyaç duyacağınız `for`, `while`, `repeat` gibi yapılar incelenecek ve önemli noktalar vurgulanacaktır.

### for

```{r}
for(i in 1:5) {
print(i)}
```

<br>

```{r}
x <- c("a", "b", "c", "d") 

for(i in 1:4) {
print(x[i])}
```

<br>

```{r}
for(i in seq_along(x)) {
print(x[i])}
```

<br>

**for** döngüsü iç içe (**nested**) yapıda da olabilir. Bu yapı genellikle çok boyutlu ve hiyerarşik (matris, list gibi) veri yapıları için kullanılır. 2-3 seviyeden fazla iç içe döngü kullanmak hem kodun yazımında hem de anlaşılmasında zorluk yaratmaktadır. Bu bakımdan fazla sayıda **nested loop** yazmak yerine fonksiyonlardan faydalanmak daha akılcı olacaktır.

<br>
```{r}
x <- matrix(1:6, 2, 3)
for(i in seq_len(nrow(x))) {
for(j in seq_len(ncol(x))) {
                print(x[i, j])
} }

```


### while

**while** döngüleri bir koşulu test ederek başlar. Doğruysa, döngü çalışmaya başlar. Döngü yürütüldüğünde, koşul tekrar test edilir ve koşul yanlış olana kadar bu işlem devam eder, ardından döngü sonlanır. **while** döngüleri dikkatli yazılmazsa sonsuz bir döngüye dönüşebilir.

<br>

```{r}
count <- 0
while(count < 6) {
         print(count)
 count <- count + 1}
```
<br>


### repeat

**repeat**, başından itibaren sonsuz bir döngü başlatır. Veri analizi uygulamalarında sıklıkla kullanılmasa da ihtiyaç duyulduğu durumlar mevcuttur. Bir **repeat** döngüsünden çıkmanın tek yolu, **break** çağrısı yapmaktır.

İlgilenilen problemde çözüme yeterince yaklaşana kadar durmak istemeyeceğiniz yinelemeli bir algoritma mevcut olabilir. Bu tür bir durumda, çözüme "yeterince yaklaşmak" için kaç tane yineleme gerekeceğini genellikle önceden bilemezsiniz, **repeat**'in uygun kullanımı böyle bir problemde mümkün olabilir.


### next, break

**next**, bir döngünün yinelemesini atlamak için kullanılır.

<br>

```{r}
i2<-c()
for(i in 1:10) { if(i <= 5) {
                ## ilk 5 iterasyonu atla
next}
       i2[i]<-i*3 
}
  print(i2)
```

<br>

**break**, bir döngünün sonlandırılması için kullanılır.

```{r}
for(i in 1:10) { 
  print(i)
if(i > 5) {
  break
} }
```






